臺灣澎湖地方法院民事判決　　　　　　　　 99年度選字第6號
原　　　告　臺灣澎湖地方法院檢察署檢察官李頲翰
被　　　告　魏錫銘
上列當事人間請求宣告當選無效事件，本院於民國100年1月4日
言詞辯論終結，判決如下：
    主      文
民國九十九年六月十二日舉行之九十九年村里長暨鄉鎮市民代表
選舉之臺灣省澎湖縣白沙鄉鳥嶼村第十九屆村長選舉公告當選人
魏錫銘之當選無效。
訴訟費用由被告負擔。
    事實及理由
甲、兩造之主張：
一、原告起訴主張：被告係澎湖縣白沙鄉鳥嶼村第19屆村長選舉
    候選人，為求順利當選，基於對有投票權之人，交付賄賂而
    約其為一定投票權行使之犯意，於民國99年4月22日凌晨，
    與友人吳文慶前往涂家明位於台中縣大里市○村路43巷26弄
    1號住處，交付涂家明新台幣（下同）4千元，要求涂家明選
    舉時返鄉投票支持，涂家明允諾後，收受上開款項，並於99
    年6月12日返鄉投票支持被告，嗣澎湖縣選舉委員會於99年6
    月18日公告被告當選鳥嶼村村長。被告上述行為，觸犯公職
    人員選舉罷免法第99條第1項之罪名，爰依同法第120 條第1
    項第3款規定，提起當選無效之訴，並聲明如主文所示。
二、被告則以：被告係因岳母生病住院，前往台中探病，才順道
    與吳文慶前往涂家明住處，並非特意前往涂家明住處，亦未
    向涂家明行賄；又涂家明於99年5月間曾主動向被告索取返
    鄉投票費用，亦可徵被告並無於99年4月間向涂家明行賄等
    語資為抗辯，並聲明：請求駁回原告之訴。
乙、得心證之理由：
一、按當選無效之訴，應自公告當選人名單之日起30日內，向管
    轄法院提起，公職人員選舉罷免法第120條第1項定有明文。
    查澎湖縣選舉委員會於99年6月18日公告被告當選澎湖縣白
    沙鄉鳥嶼村第19屆村長，原告於99年7月7日提起本訴，係在
    法定期間之內，有原告起訴狀上之本院收文章可稽，則原告
    提起本件當選無效之訴，未逾上揭法定期間，依法核無不合
    ，先予敘明。
二、原告主張被告於上開時地向涂家明投票行賄等情，為被告所
    否認，則本件爭點在於，被告是否確有公職人員選舉罷免法
    第99條第1項之投票行賄犯行，而有同法第120條第1項第3款
    當選無效事由存在。經查：
（一）被告係澎湖縣白沙鄉鳥嶼村第19屆村長選舉候選人，於99
      年4月22日凌晨，與友人吳文慶共同前往涂家明位在台中
      縣大里市○村路43巷26弄1號之住處，涂家明於99年6月12
      日前往鳥嶼村投開票所投票支持被告等事實，為兩造所不
      爭執，並據證人涂家明於警詢、偵查及本院刑事案件審理
      時證述在卷，自堪信為真實。
（二）原告起訴主張被告所涉投票行賄之犯行，業據證人涂家明
      於警詢、偵查，及本院刑事案件審理時證述明確（警詢卷
      第10-14頁、偵查卷第26-27頁、本院刑事卷審理筆錄），
      且前後一致。查證人涂家明平日係以打零工為業、收入有
      限，育有5名子女，業據涂家明之前妻賴瑪琍於偵查中證
      述在卷，並有涂家明96年、97年、98年之財產所得查詢明
      細表可稽（偵查卷第38-39頁、第73-75頁），可見其資力
      不豐。本院斟酌涂家明平日生活重心在台中地區，與鳥嶼
      村已無太大關聯，而返鄉投票所需支付之機票費用、計程
      車資至少需3千元（偵查卷第27頁），對涂家明之負擔不
      輕等情，認證人涂家明所述其係因收受被告交付賄款，而
      返鄉投票支持之說法，應堪採信。再被告與涂家明並無恩
      怨糾紛，涂家明並無設詞誣陷之動機；且涂家明承認收受
      賄款一事，除須自行負擔刑法妨害投票罪責，另需繳回4
      千元賄款，倘無受賄一事，豈有為不實證述而自罹刑責且
      損失金錢之理？是故，證人涂家明之供述，應屬可採。
（三）至於被告另以：涂家明於99年5月間曾至高雄探訪吳文慶
      ，由吳文慶載往被告妹婿魏文敬住處，途中涂家明表示候
      選人應補助選舉人回鄉交通費用，而當場撥打電話予被告
      討要交通費用，然遭被告拒絕，足見被告並未於99年4月
      22 日交付賄款予涂家明置辯云云。證人涂家明固不否認
      曾於99年5月間前往高雄，經吳文慶載往魏文敬住處一事
      ，然證稱：伊當時是跟吳文慶說，伊哥哥也要投票支持被
      告，希望幫忙處理車馬費，但並未打電話給被告等語（本
      院刑事卷審理筆錄），而經核對證人涂家明所使用行動電
      話（0000000000）之通聯紀錄，證人涂家明確未於99年5
      月份撥打被告家中電話（00-0000000）或行動電話（
      0000000000），是故，被告辯稱其曾於99年5月間，在電
      話中拒絕涂家明索討返鄉費用云云，應非真實。而證人涂
      家明縱使於99年5月間，向吳文慶表示希望幫忙處理哥哥
      返鄉投票費用，此與被告於99年4月22日凌晨交付4千元賄
      款予涂家明之情節，係屬兩事，不能混為一談。被告上開
      辯解，並不足採信。
（四）從而，被告確有向涂家明行賄買票，而觸犯公職人員選舉
      罷免法第99條第1項之犯行，堪以認定。
三、綜上所述，原告本於公職人員選舉罷免法第120條第1項第3
    款規定，提起本件當選無效之訴，訴請判決如主文所示，核
    無不合，應予准許。
四、兩造其餘主張、答辯及攻擊、防禦方法，均不影響本判決結
    果，爰不一一論列，併此敘明。
丙、據上論結，本件原告之訴為有理由，依民事訴訟法第78條，
    判決如主文。
中    華    民    國    100    年    1    月    20    日
                  選舉法庭審判長法  官  管安露
                                法  官  陳順輝
                                法  官  李宛玲
以上正本係照原本作成。
如對本判決不服，須於判決送達之翌日起20日之不變期間內，向
本院提出上訴狀（須附繕本），並繳納上訴費用。
中    華    民    國    100    年    1    月    20    日
                                書記官  劉竹苞